【裁判字號】    95,交聲,220
【裁判日期】    950425
【裁判案由】    聲明異議
【裁判全文】
臺灣臺中地方法院交通事件裁定         95年度交聲字第220號
原處分機關  交通部公路總局臺中區監理所臺中市監理站
受處分人    甲○○
即異議人
上列受處分人因違反道路交通管理處罰條例案件，對於交通部公
路總局臺中區監理所九十五年三月十四日所為之處分（裁監稽違
字第六一─ＧＣ0000000號裁決書）聲明異議，本院裁定
如下：
    主    文
異議駁回。
    理    由
一、按「汽車駕駛人，行經有燈光號誌管制之交岔路口闖紅燈者
    ，處新臺幣一千八百元以上五千四百元以下罰鍰」；又「汽
    車駕駛人，駕駛汽車有違反本條例之行為，經交通勤務警察
    或依法令執行交通稽查任務人員制止時，不聽制止或拒絕停
    車接受稽查而逃逸者，除按各該條規定處罰外，處新臺幣三
    千元以上六千元以下罰鍰」，為道路交通管理處罰條例第五
    十三條、第六十條第一項所分別明文，並依同條例第六十三
    條第一項第一款規定，記違規點數四點。
二、本件受處分人即異議人（下稱受處分人）甲○○異議意旨略
    以：於民國九十五年一月二十七日當日伊本人需要上班，在
    當日十七時十分下班後從位於臺中市南屯區工業十九號三樓
    之公司離開，再騎行五權西路，因未設有紅綠燈號誌，騎乘
    至黎明路至少也需要三十多分鐘，所以到達事發地點也不可
    能是十七時三十三分，且伊並未有遭警方制止或加速駛離之
    情況云云。
三、查本件受處分人甲○○於九十五年一月二十七日十七時三十
    三分許，騎乘己有之車牌號碼Ｇ三Ｔ─三００號重型機車，
    行經臺中市○○區○○路闖紅燈右轉中清路，經警發現後以
    手勢並鳴笛制止不聽而加速逃離之事實，有臺中市警察局舉
    發違反道路交通管理事件通知單一份為證，並經臺中市警察
    局第六分局於九十五年二月二十七日以中分六警交字第０九
    五０００九四八五號函覆交通部公路總局臺中區監理所臺中
    市監理站等情明確。證人即案發當日負責交通勤務之警員乙
    ○○於本院九十五年四月十七日訊問時，具結證稱：案發當
    日十七時三十三分，伊看到Ｇ三Ｔ─三００號機車行經黎明
    路要右轉中清路，當時黎明路方向是紅燈號誌，伊就鳴笛以
    手勢要攔該車，該車仍然駛離並未停車受檢，伊遂登記車號
    及車型顏色後依法予以告發；當時伊就站在黎明路右轉中清
    路的中清路上，當時看到駕駛人穿著黑色外套，並帶黑色半
    罩式安全帽，並沒有載人，當時並未拍照；因為是下班時間
    ，車流量很大，故該違規機車右轉速度並不快，伊剛好在路
    口，所以要記下該車車牌號碼很容易；當時中清路方向全部
    都是綠燈，黎明路方向是紅燈；今日雖無法判別在庭受處分
    人是否為當日騎乘機車之駕駛人，但伊係根據機車之車牌號
    碼來處分車主等語綦詳。而「道路交通管理之稽查、違規之
    紀錄，由交通勤務警察，或依法令執行交通稽查任務之人員
    執行之」，道路交通管理處罰條例第七條第一項業已明定，
    警察為維持交通秩序，依法執行職務，立場應是客觀公正，
    且與受處分人素不相識，亦無宿怨，為受處分人所是認，當
    無設詞誣攀之理，是其所為證言，應屬真實可信。受處分人
    於本院同日訊問時，雖陳稱：伊於案發當時並未騎乘機車行
    經案發地點一情，惟已與其於聲明異議狀內所提「從公司騎
    乘機車直行五權西路再到黎明路口也不可能是十七時三十三
    分」，業已表明有行經黎明路之事實不符。況受處分人於本
    院同日訊問時另陳稱：伊於案發當日從公司下班後，直行五
    權西路左轉至環中路，到松竹路右轉，到後庄路二段式左轉
    後即是伊位於後庄路住處之語，而據證人乙○○證稱：環中
    路與黎明路是平行道路，都有連接中清路，如從五權西路過
    來會先到環中路，再到黎明路之語。足見被告於案發當日自
    公司下班後返回其住處之路程，非無可能經過黎明路與中清
    路段，受處分人堅決指稱確實未經過該處云云，顯無可採。
    況且，受處分人於本院訊問時，亦明確陳稱：伊所有上開機
    車並未借人，確係由伊本人使用，伊對於案發當日所穿著之
    衣物業已不記得，但伊確實有一件黑色外套，安全帽也是半
    罩式的沒錯等語，益徵案發當日騎乘機車違規者確係受處分
    人無誤。況依違反道路交通管理事件統一裁罰基準及處理細
    則第二十四條：「逕行舉發違反道路交通管理事件，經汽車
    所有人依通知單之應到案日期前到案，並告知違規駕駛人姓
    名、身分證統一編號及住址者，處罰機關應即另行通知違規
    駕駛人到案依法處理；逾應到案日期，處罰機關應依本條例
    第八十五條第三項規定處罰該汽車所有人」，及道路交通管
    理處罰條例第八十五條第三項「本條例關於車輛駕駛人之處
    罰，如應歸責於車輛所有人者，處罰車輛所有人」等規定，
    身為系爭機車所有權人之受處分人，於接獲前開舉發違規通
    知單後，並未陳報案發當日系爭機車究係由何人使用，顯然
    具有可歸責之事由。本件原處分機關援引首揭規定所為之處
    分，於法亦無不合。綜上所述，本件異議為無理由，應予駁
    回。
四、據上論斷，應依道路交通管理處罰條例第八十七條第二項、
    道路交通案件處理辦法第十九條，裁定如主文。
中    華    民    國    95    年    4     月    25    日
                  刑事第三庭    法  官  賴妙雲
上正本證明與原本無異。
如不服本裁定應於送達後五日內向本院提出抗告狀。
                                書記官  孫曉鳳
中    華    民    國    95    年    4    月    25    日


司法院資訊處製作；財團法人民間司法改革基金會備份。
